臺灣高等法院高雄分院刑事判決　　　　 96年度上訴字第586號
上　訴　人
即　被　告　甲○○
　　　　　　　　　　（現於臺灣臺東監獄東成分監執行中)
上列上訴人因違反毒品危害防制條例案件，不服臺灣高雄地方法
院96年度訴字第162 號中華民國96年1 月31日第一審判決（起訴
案號：臺灣高雄地方法院檢察署95年度毒偵字第8065號），提起
上訴（併辦案號：臺灣高雄地方法院檢察署96年度毒偵字第2954
號），本院依簡式審判程序判決如下：
    主  文
原判決撤銷。
甲○○施用第一級毒品，累犯，處有期徒刑壹年陸月。
    事  實
一、甲○○前因竊盜案件，經臺灣高雄地方法院以91年度易字第
    3583號判決，判處有期徒刑3 月、8 月確定；復因毒品危害
    防制條例案件，經臺灣高雄地方法院以91年度訴字第3575號
    判決，判處有期徒刑8 月確定，並以92年度聲字第3006號裁
    定，就上開案件定應執行刑為有期徒刑1 年5 月確定，而於
    民國93年7 月6 日執行完畢。又曾因施用毒品案件，經臺灣
    高雄地方法院以91年度毒聲字第6161號裁定送觀察、勒戒後
    ，認有繼續施用毒品傾向，再以91年度毒聲字第6799號裁定
    令入戒治處所施以強制戒治，復經以92年度毒聲字第1570號
    裁定停止戒治，於92年4 月24日釋放出戒治處所，嗣於92年
    10月15日戒治期滿執行完畢。詎其仍不知戒絕毒癮，明知海
    洛因業經公告列為毒品危害防制條例第2 條第2 項第1 款之
    第一級毒品，不得非法持有、施用，猶於前開強制戒治執行
    完畢釋放後5 年內，基於反覆施用第一級毒品海洛因之犯意
    ，自95年8 月初起至同年10月5 日止，在高雄市前鎮區某公
    園廁所內，以將第一級毒品海洛因加水置於針筒內再注射於
    其手臂血管之方式，施用第一級毒品海洛因，平均約二天施
    用一次。嗣於(一)95年8 月7 日21時許，其行經高雄市前鎮區
    ○○○路上，因形跡可疑為警盤查，經其同意後採集其尿液
    送檢，發現呈嗎啡之陽性反應，因而查悉上情。(二)95年10月
    6 日10時50分許，在高雄縣鳳山市○○路○段188 號時經盤
    查，經其同意後採集其尿液送檢，發現呈嗎啡之陽性反應，
    因而查悉上情。
二、案經高雄市政府警察局苓雅分局及高雄縣政府警察局鳳山分
    局報告臺灣高雄地方法院檢察署檢察官偵查起訴及併案審理
    。
    理  由
一、前揭犯罪事實，業據上訴人即被告甲○○於本院審理中坦承
    不諱，且其前開為警查獲後，採集尿液送檢之檢驗結果，係
    呈施用第一級毒品海洛因後所會產生之嗎啡陽性反應，有高
    雄市立凱旋醫院95年8 月28日第A00000000 濫用藥物尿液檢
    驗報告及長榮大學確認報告在卷可稽，則被告前開自白顯與
    事實相符，堪以採信。而被告曾因施用毒品案件，經原審法
    院以91年度毒聲字第6161號裁定送觀察、勒戒後，認有繼續
    施用毒品傾向，而以91年度毒聲字第6799號裁定令入戒治處
    所施以強制戒治，復以92年度毒聲字第1570號裁定停止戒治
    ，於92年4 月24日釋放出戒治處所，嗣於92年10月15日戒治
    期滿執行完畢等情，有臺灣高雄地方法院檢察署刑案資料查
    註紀錄表及臺灣高等法院被告前案紀錄表在卷可憑。綜上所
    述，被告於強制戒治執行完畢釋放後，5 年內再犯施用第一
    級毒品海洛因之犯行，依毒品危害防制條例第23條第2 項規
    定，應予論罪科刑。
二、按海洛因係毒品危害防制條例第2 條第2 項第1 款所稱之第
    一級毒品，故核被告所為，係犯該條例第10條第1 項之施用
    第一級毒品罪。被告持有第一級毒品海洛因後，進而施用，
    其持有之低度行為應為施用之高度行為所吸收，不另論罪。
    按刑事法若干犯罪行為態樣，本質上原具有反覆、延續實行
    之特徵，立法時既予特別歸類，定為犯罪構成要件之行為要
    素，則行為人基於概括之犯意，在密切接近之一定時、地持
    續實行之複次行為，倘依社會通念，於客觀上認為符合一個
    反覆、延續性之行為觀念者，於刑法評價上，即應僅成立一
    罪，學理上所稱「集合犯」之職業性、營業性或收集性等具
    有重複特質之犯罪均屬之，例如經營、從事業務、收集、販
    賣、製造、散布等行為概念者是，最高法院95年度臺上字第
    1079號判決闡釋甚詳。而毒品危害防制條例所稱之毒品，指
    具有成癮性、濫用性及對社會危害性之麻醉藥品與其製品及
    影響精神物質與其製品，此觀該條例第2 條第1 項規定甚明
    ，足見立法者在毒品危害防制條例立法時即對於施用毒品行
    為，其因毒品本質上之成癮性，而行為人施用後易有反覆、
    延續施用之特徵有所認知；參以施用毒品者於一定時、地持
    續實行之數次施用毒品行為，亦屬施用毒品者行為模式之常
    態，揆諸上開說明，即符合立法者已將本質上具有反覆、延
    續實行之特徵予特別歸類而定為犯罪構成要件之行為要素，
    且依社會通念於客觀上認為符合一個反覆、延續性之行為觀
    念者即應僅成立「集合犯」等概念特徵。準此，被告上開各
    次施用毒品海洛因之犯行，於刑法評價上，即應僅成立一罪
    。被告於95年8 月7 日21時許回溯24小時內之某時點以外之
    施用海洛因行為，雖未經檢察官起訴，惟與起訴部分具有集
    合犯之實質上一罪關係，自為起訴效力所及，應併予審理。
    被告有事實欄所載之前科紀錄，有前開臺灣高等法院被告前
    案紀錄表及臺灣高雄地方法院檢察署被告之刑案資料查註紀
    錄表在卷可稽，其受有期徒刑執行完畢後，5 年內故意再犯
    本件最重本刑為有期徒刑以上之罪，為累犯，應依刑法第47
    條第1 項規定加重其刑。
三、原審以被告罪證明確而為論罪科刑，固非無見，惟就檢察官
    併案審理部分未及審理，尚有未洽，被告上訴意旨指摘原判
    決此部分不當為有理由，應予撤銷改判。爰審酌被告經強制
    戒治後，尚未能戒絕毒癮，復於為警查獲後仍不斷施用，足
    證前開保安處分措施實難矯治其惡性，及其犯後坦承罪行，
    態度良好，而所犯亦係自戕行為等一切情狀，量處如主文第
    二項所示之刑，以示儆懲。
據上論斷，應依刑事訴訟法第369 條第1 項前段、第364 條、第
273 條之1 第1 項、第299 條第1 項前段，毒品危害防制條例第
10條第1 項，刑法第11條前段、第47條第1 項，判決如主文。
本案經檢察官方娜蓉到庭執行職務。
中　　華　　民　　國　　96　　年　　6 　　月　　5 　　日
                  刑事第三庭    審判長法  官　周賢銳
                                      法  官  謝宏宗
                                      法  官  黃仁松
以上正本證明與原本無異。
如不服本判決應於收受本判決後10日內向本院提出上訴書狀，其
未敘述上訴理由者，並得於提起上訴後10日內向本院補提理由書
狀（均須按他造當事人之人數附繕本）「切勿逕送上級法院」。
中　　華　　民　　國　　96　　年　　6 　　月　　5 　　日
　　　　　　　　　　　　　　　　　　　書記官  馬蕙梅
附錄本件判決論罪科刑法條：
毒品危害防制條例第10條第1 項
施用第一級毒品者，處6 月以上5 年以下有期徒刑。
